臺灣高等法院刑事判決　　　　　　　100年度侵上訴字第249號
上　訴　人
即　被　告　郭堂晏
上列上訴人因妨害性自主案件，不服臺灣臺北地方法院100 年度
侵訴字第28號，中華民國100 年8 月30日第一審判決（起訴案號
：臺灣臺北地方法院檢察署100 年度偵字第308 號），提起上訴
，本院判決如下：
    主  文
上訴駁回。
    理  由
一、按不服地方法院之第一審判決而上訴者，應向管轄第二審之
    高等法院為之。上訴書狀應敘述具體理由。上訴書狀未敘述
    上訴理由者，應於上訴期間屆滿後20日內補提理由書於原審
    法院，逾期未補提者，原審法院應定期間先命補正。第二審
    法院認為上訴書狀未敘述理由或上訴有第362 條前段之情形
    者，應以判決駁回之，但其情形可以補正而未經原審法院命
    其補正者，審判長應定期間先命補正。刑事訴訟法第361 條
    、第367 條，分別定有明文。所謂不服第一審判決之具體理
    由，必係依據卷內既有訴訟資料或提出新事證，指摘或表明
    第一審判決有何採證認事、用法或量刑等足以影響判決本旨
    之不當或違法，而構成應予撤銷之具體事由，始克當之，如
    依憑證據法則具體指出所採證據何以不具證據能力，或依憑
    卷證資料，明確指出所為證據證明力之判斷如何違背經驗、
    論理法則；倘僅泛言原判決認定事實錯誤、違背法令、量刑
    失之過重或輕縱，而未依上揭意旨指出具體事由，或形式上
    雖已指出具體事由，然該事由縱使屬實，亦不足以認為原判
    決有何不當或違法者，皆難謂係具體理由，俾與第二審上訴
    制度旨在請求第二審法院撤銷、變更第一審不當或違法之判
    決，以實現個案救濟之立法目的相契合，並節制濫行上訴，
    此有最高法院97年度台上字第892 號判決意旨足資參照。據
    此，上訴人之上訴書狀或補提之上訴理由書，雖有敘述上訴
    理由，惟並未具體敘述第一審判決有違法、不當情形，即與
    未敘述具體理由無異，其所為上訴，即不符合上訴之法定要
    件。
二、上訴人即被告郭堂晏之上訴要旨：
（一）被告於民國100 年9 月7 日所提之上訴狀稱：被告為初犯
      ，且已有悔意，原審判決結果對家裡影響甚大，父母年紀
      大，均須被告扶養，希望得以緩刑，以便照顧雙親等語。
（二）另本院請原審之公設辯護人協助被告補提上訴理由，經於
      100 年10月24日提出上訴理由補充書狀略稱：被告與被害
      人原為男女朋友關係，被告因一時衝動、失慮、想尋求刺
      激，方以藥劑放入被害人喝的熱可可中，使被害人在半昏
      迷狀態中發生性行為，被告於偵、審時均坦承犯行，犯罪
      後態度良好，且被害人於警詢、原審審理時均稱如果被告
      願意改過，就不想對被告提出告訴，願意原諒被告，不追
      究刑責，嗣並與被告達成和解，被告業已賠償被害人新臺
      幣（下同）10萬元，請斟酌上情，依刑法第57條、第59條
      之規定，為適法之裁判，並賜緩刑之宣告，以勵自新等語
      。
三、經查：原審以上訴人即被告郭堂晏於原審訊問時之自白（見
    原審卷第16頁背面、第48、49頁）、被害人A 女（已滿18歲
    ，代號00000000號，真實姓名年籍詳卷）於警詢、偵訊中之
    指訴（見偵查卷一第10至16頁、偵查卷二第29至31頁）、新
    北市政府警察局新店分局100 年2 月18日新北警店刑字第10
    00007761號函暨檢附之內政部警政署刑事警察局100 年2 月
    9 日刑醫字第0990180615號鑑定書（見偵查卷二第23至25頁
    ）、新北市政府警察局新店分局100 年5 月16日新北警店刑
    字第1000024646號函暨檢附之台北榮民總醫院100 年4 月21
    日臨床毒物科檢驗報告（見偵查卷二第35、36頁）、財團法
    人佛教慈濟綜合醫院臺北分院受理疑似性侵害事件驗傷診斷
    書（卷外資料袋內）等事證，認定被告任意性之自白與事實
    相符，應論以刑法第222 條第1 項第4 款之以藥劑強制性交
    罪暨毒品危害防制條例第6 條第3 項之以欺瞞之方式使人施
    用第三級毒品罪，並認被告係一行為同時觸犯上開2 罪名，
    依刑法第55條之規定，從重論以刑法第222 條第1 項第4 款
    之以藥劑強制性交罪。細譯原審判決已詳敘所憑證據與認定
    之理由，從形式上觀察並無任何憑空推論之情事，所為論斷
    ，亦與經驗法則、論理法則，均屬無違。
四、上訴人即被告雖仍執前揭情詞上訴，並請求本院宣告緩刑云
    云，惟刑之量定，為求個案裁判之妥當性，法律賦予法院裁
    量之權。量刑輕重，屬為裁判之法院得依職權自由裁量之事
    項，苟其量刑已以行為人之責任為基礎，並斟酌刑法第57條
    各款所列情狀，在法定刑度內，酌量科刑，如無偏執一端，
    致明顯失出失入情形，上級審法院即不得單就量刑部分遽指
    為不當或違法。另就是否適用刑法第74條之規定，對被告宣
    告緩刑部分，亦係為裁判之法院得依職權自由裁量之事項，
    若下級審經斟酌後未予宣告緩刑之情況並未改變，上級審亦
    不得單就未予宣告緩刑部分指摘原判決不當或違法。本院查
    ：原審判決關於科刑之部分，已依刑法第57條之規定，審酌
    被告之素行良好，有正當職業，前與被害人A 女係男女朋友
    關係，一時失慮而為本案犯行，顯非行惡之慣徒，且A 女於
    警詢、偵訊、原審訊問時，始終均不願對被告提起告訴，被
    告於犯罪後自白犯罪，已向A 女道歉並給付和解金10萬元等
    一切情狀；另斟酌A 女於原審明白表示其本身與父母均已原
    諒被告，不希望被告人生有污點等語（見原審卷第46頁），
    公訴人復當庭建請原審依刑法第59條規定酌減其刑（見原審
    卷第47頁），而衡量被告犯罪之情節，不無情輕法重尚堪憫
    恕之情形，如處以加重強制性交罪之法定最低刑度有期徒刑
    7 年，仍屬過重，而依刑法第59條之規定，予以減輕其刑，
    量處被告有期徒刑3 年10月，經核並無量刑裁量權濫用之情
    形。按：「受二年以下有期徒刑、拘役或罰金之宣告，而有
    下列情形之一，認以暫不執行為適當者，得宣告二年以上五
    年以下之緩刑，其期間自裁判確定之日起算：一、未曾因故
    意犯罪受有期徒刑以上刑之宣告者。二、前因故意犯罪受有
    期徒刑以上刑之宣告，執行完畢或赦免後，五年以內未曾因
    故意犯罪受有期徒刑以上刑之宣告者。」刑法第74條第1 項
    定有明文。本案被告所受之宣告刑為有期徒刑3 年10月，已
    如前述，明顯不符前揭得受宣告緩刑之要件，原審未予緩刑
    之宣告並無不當。上訴人即被告僅以原審判決就刑之量定部
    分未宣告緩刑為由，提起上訴，本院認顯非依據卷內訴訟資
    料，具體指摘原審判決於認定事實、適用法律或量刑等項有
    何不當或違法之處，難認係上訴之具體理由。綜上，上訴人
    本件上訴，不合法律上之程式，應予駁回，並不經言詞辯論
    為之。
據上論斷，依刑事訴訟法第367條前段、第372條，判決如主文。
中    華    民    國   100    年    10    月    27    日
                  刑事第十八庭審判長法  官  吳鴻章
                                    法  官  林銓正
                                    法  官  魏瑞紅
以上正本證明與原本無異。
如不服本判決，應於收受送達後10日內向本院提出上訴書狀，其
未敘述上訴之理由者並得於提起上訴後10日內向本院補提理由書
（均須按他造當事人之人數附繕本）「切勿逕送上級法院」。
                                    書記官  莊佳鈴
中    華    民    國  100    年    10    月    27    日